臺灣板橋地方法院交通事件裁定　　　　100年度交聲字第481號
原處分機關　交通部公路總局臺北區監理所蘆洲監理站
異　議　人
即受處分人　白志雄
上列受處分人因違反道路交通管理處罰條例案件，對於交通部公
路總局臺北區監理所蘆洲監理站中華民國100 年2 月16日北監蘆
字第裁46-C00000000號所為之裁決處分（原舉發案號：臺北縣政
府警察局北縣警交大字第C00000000 號），聲明異議，本院裁定
如下：
    主  文
原處分撤銷。
白志雄汽車駕駛人，駕駛汽車經測試檢定酒精濃度超過規定標準
，處吊扣普通重型機車駕駛執照拾貳個月，並應參加道路交通安
全講習。
    理  由
一、原處分意旨略以：異議人即受處分人白志雄於民國99年12月
    12日23時44分許，駕駛車牌號碼CUL-012 號普通重型機車，
    行經新北市○○區○○路26巷11號前，因警攔檢，經當場施
    以呼氣酒精濃度測試，測得呼氣酒精濃度達每公升0.69 毫
    克，已逾規定不得駕駛車輛之濃度標準，乃依法掣單舉發違
    規，爰依道路交通管理處罰條例第35條第1 項第1 款，裁處
    異議人：「罰鍰新臺幣（下同）45,000元，吊扣駕駛執照12
    個月，並應參加道路交通安全講習」。
二、聲明異議意旨略以：異議人於99年12月12日因酒駕被警查獲
    ，經臺灣板橋地方法院檢察署（下稱板橋地檢署）檢察官於
    99年12月20日以99年度速偵字第7788號（聲明異議狀誤載為
    板檢玉申緩235 字第09048 號）判處緩起訴處分確定，命向
    臺北縣（現已改制為新北市）觀護志工協進會支付25,000元
    ，異議人已支付完畢。惟監理站又令異議人繳納罰鍰45,000
    元，惟認前開罰鍰已違反一事不二罰之原則，爰依法聲明異
    議，請求鈞院判處監理站所科處之罰鍰免予繳納。
三、按汽車駕駛人飲用酒類或其他類似物後其吐氣所含酒精濃度
    超過每公升0.25毫克以上，不得駕車；汽車駕駛人，駕駛汽
    車經測試檢定有酒精濃度超過規定標準者，處15,000元以上
    60,000元以下罰鍰，並當場移置保管該汽車及吊扣其駕駛執
    照1 年；汽車駕駛人有第35條第1 項規定、之情形者，應接
    受道路交通安全講習，分別為道路交通安全規則第114 條第
    2 款、道路交通管理處罰條例第35條第1 項第1 款及第24條
    第1 項第2 款定有明文。次按，行政罰法於94年2 月5 日公
    布、95年2 月5 日施行，該法第26條規定：「一行為同時觸
    犯刑事法律及違反行政法上義務規定者，依刑事法律處罰之
    。但其行為應處以其他種類行政罰或得沒入之物而未經法院
    宣告沒收者，亦得裁處之。前項行為如經不起訴處分或為無
    罪、免訴、不受理、不付審理之裁判確定者，得依違反行政
    法上義務規定裁處之。」即所謂一事不二罰原則，究其立法
    理由在於刑罰之懲罰作用較強，故一行為同時觸犯刑事法律
    及違反行政法上義務規定時，在處罰目的、方式均相同時，
    若依刑事法律處罰，即足資警惕時，實無一事二罰再處行政
    罰之必要；再依刑事訴訟法第253 條之3 第1 項之規定，有
    該條文明列之情形時，緩起訴處分於緩起訴期間內，檢察官
    得依職權或依告訴人之聲請撤銷原處分，繼續偵查或起訴。
    而行政罰法第26條明定一事不二罰原則，且應受行政罰之行
    為如經不起訴處分或為無罪、免訴、不受理、不付審理之裁
    判「確定」者，始得依違反行政法上義務規定裁處之，並未
    包括「緩起訴」處分在內，雖「緩起訴」處分之最終使被告
    免於刑事訴追之效果與「不起訴」處分之效果相同，惟依行
    政罰法第26條第2 項之立法意旨，亦必須待緩起訴處分實質
    確定時，被告才最終地確定免於受刑事訴追，原處分機關始
    得為行政裁罰，亦即在緩起訴期間內即猶豫期間期滿前，該
    緩起訴處分仍有被撤銷之可能，此時原處分機關若依法為行
    政裁決，將使受處分人有同時遭受行政處罰及刑事訴追之危
    險，顯與行政罰法第26條規定之立法意旨相違背。準此，依
    行政罰法第26條規定立法意旨應為有利於行為人之解釋，認
    應受行政裁罰之行為，關於罰鍰部分，同一事實如經緩起訴
    處分者，亦有行政罰法第26條明定一事不二罰原則之適用。
四、經查：
  (一)本件異議人於前載時地，酒後騎乘上開重型機車，經警測得
    其呼氣中酒精濃度達每公升0.69毫克乙情，為異議人所不爭
    執，復有臺北縣政府警察局北縣警交大字第C00000000 號舉
    發違反道路交通管理事件通知單1 紙附卷可稽，足認異議人
    駕駛普通重型機車經測試檢定酒精濃度超過規定標準之違規
    行為，堪以認定。而異議人同一酒後駕車之行為，因同時觸
    犯刑法第185 條之3 之公共危險罪，亦遭移送板橋地檢署檢
    察官偵辦，經該署檢察官於99年12月20日以99年度速偵字第
    7788號為緩起訴處分，緩起訴期間為1 年（緩起訴期間自10
    0 年1 月6 日起至101 年1 月5 日止），異議人應於100 年
    4 月20日前向新北市觀護志工協進會支付25,000元，有板橋
    地檢署檢察官緩起訴處分命令通知書及臺灣高等法院被告前
    案紀錄表各1 紙附卷可憑。是前開緩起訴處分期間既於101
    年1 月5 日始告屆滿，則揆諸前揭說明，原處分機關在異議
    人尚未經終局確定無庸受刑事處罰前，逕於100 年2 月16日
    裁處罰鍰45,000元部分，即難謂適法，應予撤銷，此部分應
    俟上開緩起訴處分期間屆滿而受處分人確定是否受刑事追訴
    、處罰後，再由行政機關另為適法之處分，本院不自為裁定
    。至於原處分依道路交通管理處罰條例第35條第1 項第1 款
    、第24條第1 項第2 款之規定，另對異議人裁處吊扣駕駛執
    照12個月及應參加道路交通安全講習部分，異議人雖未於聲
    明異議狀中明確陳明對此部分裁罰之意見，惟此部分處分係
    原處分機關基於前開單一之違規行為所為處分之一部，異議
    人對於其中之罰鍰既已表明不服之旨，自應認其已對該案之
    處分全部聲明不服，本院自應併予審究。揆諸前開規定及說
    明，此二部分之處分係屬罰鍰以外之其他種類行政罰，係屬
    為達成遏止酒後駕車之不法行為，維護道路交通用路權人之
    安全法益等行政目的所必要之不利處分，因兼具維護公共秩
    序之作用，為達行政目的，是原處分機關就此部分之併予裁
    處，於法並無不合。
  (二)至原處分機關援引交通部95年7 月17日交路字第095000698
    6 號函釋暨法務部行政罰法諮詢小組第1 次會議記錄（94年
    7 月28日），認：「緩起訴處分乃附條件之不起訴處分，緩
    起訴確定後，宜視同不起訴處分確定」云云。惟按法官依據
    法律獨立審判，憲法第80條載有明文。各機關依其職掌就有
    關法規為釋示之行政命令，法官於審判案件時，固可予以引
    用，但仍得依據法律，表示適當之不同見解，並不受其拘束
    ，司法院大法官會議解釋釋字第216 號解釋意旨可資參照。
    是原處分機關所提前開交通部函釋，既與本院前揭見解不同
    ，本院並不受其拘束，附此敘明。
五、綜上所述，異議人確有於前揭時間、地點，飲酒後騎乘重型
    機車之違規行為，原處分機關依前揭道路交通管理處罰條例
    第35條第1 項1 款及第24條第1 項第2 款之規定，裁處異議
    人吊扣駕駛執照12個月，並應參加道路交通安全講習之其他
    種類行政裁罰部分，於法並無不合。惟原處分機關在緩起訴
    處分尚未實質確定前，逕依道路交通管理處罰條例第35條第
    1 項第1 款規定裁罰異議人罰鍰45,000元部分，顯與行政罰
    法第26條第1 項前段、第2 項之規定意旨有違，即有可議，
    然本件酒後駕車為一個違規行為，罰鍰、吊扣駕駛執照12個
    月及施以道路交通安全講習部分無從區分，從而，應認異議
    人提起本件異議為有理由，本院自應將原處分撤銷，自為裁
    罰如主文第2 項所示，以期適法。至罰鍰部分應由原處分機
    關俟上開緩起訴期間屆滿後，依異議人是否經撤銷緩起訴並
    受刑事追訴處罰之情形，暨參酌道路交通管理處罰條例第35
    條第8 項所定「經裁判確定處以之罰金低於本條例第92條第
    4 項所訂最低罰鍰基準規定者，應依本條例裁決繳納不足最
    低罰鍰」之意旨，另為適法之處理，併此敘明。
六、據上論斷，應依道路交通事件處理辦法第19條前段，裁定如
    主文。
中    華    民    國   100     年     3    月    3    日
                  交通法庭    法  官  鄭凱文
以上裁定正本證明與原本無異。
如不服本裁定，應於裁定送達後5 日內敘明抗告理由，向本院提
出抗告狀。
                              書記官  陳筱惠
中    華    民    國   100    年    3     月    4     日